【裁判字號】    91,訴,1563
【裁判日期】    920117
【裁判案由】    搶奪
【裁判全文】
臺灣板橋地方法院刑事判決                        九十一年度訴字第一五六三號
    公  訴  人  臺灣板橋地方法院檢察署檢察官
    被      告  甲○○  男  三.
右列被告因搶奪案件，經檢察官提起公訴（九十一年度偵字第八五六六號）暨同署檢
察官移送本院併案審理（九十一年度偵字第一七一六五號），本院判決如左：
    主  文
甲○○連續意圖為自己不法之所有，而搶奪他人之動產，累犯，處有期徒刑壹年貳月
。扣案鑰匙壹支沒收。
    事  實
一、甲○○因煙毒及違反麻醉藥品管理條例案件，經法院分別判處有期徒刑三年四月
    及五月，並定應執行有期徒刑三年七月，甫於民國九十年八月九日縮短刑期執行
    完畢，猶不知悔改，竟意圖為自己不法之所有，並基於概括犯意，先於九十一年
    四月四日下午二時四十分許，在台北縣三重市○○街一一○號前，騎乘甫於十餘
    分鐘前向友人林志松借用之車牌號碼ＤＴＳ－二七七號輕型機車，趁行人乙○○
    不注意之際，自右後側徒手搶奪乙○○所有咖啡色皮包一個，內有現金新臺幣五
    千五百元、國民身分證、汽車駕駛執照、機車駕駛駕照、車號ＭＥＡ─九六三號
    機車行車執照、中國信託商業銀行金融卡、上海商業銀行金融卡、聯邦商業銀行
    信用卡、匯豐商業銀行信用卡及中國信託商業銀行信用卡等各乙張，得手後甲○○隨即將皮包內現金用以償付真實姓名年籍不詳鄰人之債務，其餘之證件等物品
    連同該只皮包及前述作案用機車車牌及所戴安全帽暨衣服，均棄置在台北縣中興
    橋下，嗣於同年月五日凌晨零時三十分許，在台北縣三重市○○路一八四巷十四
    弄五號，為警循線查獲。嗣後復承接上開搶奪之犯意，先後於如附表一編號二至
    五號所示時間，分別騎乘不詳車牌號碼機車，及車牌號碼ＣＧＮ－六一六號重型
    機車（係甲○○意圖為自己不法之所有，於九十一年九月六日，在臺北縣三重市
    ○○○路六八號前，乘人不注意之際，以其自己所有之鑰匙一支，竊取丁○○所
    有停放該處之車牌號碼ＣＧＮ－六一六號重型機車，以供其行搶之交通工具）行
    經如附表一編號二至五號所示地點，見己○○、丑○○、戊○○、子○○單獨行
    走於路旁，乃乘渠等不及防備之際自渠等後方出手搶奪如附表一編號二號至五號
    所示之皮包等財物，得手後將皮包內現金供己花用，其餘證件、信用卡及金融卡
    予以丟棄，迨於九十一年九月七日十一時十分許，甲○○騎乘機車行搶子○○得
    手後逃逸之際，為路人陳飛林發現後立即騎乘其機車撞擊甲○○所騎乘之機車，
    經員警據報後趕到現場，合力將甲○○當場逮捕。
二、案經台北縣政府警察局三重分局報告臺灣板橋地方法院檢察署檢察官偵查起訴暨
    同署檢察官移送本院併案審理（九十一年度偵字第一七一六五號）。
    理  由
一、訊之被告甲○○於本院審理時固對其有於如附表一編號一、四、五所示時間、地
    點，行搶被害人乙○○、戊○○、子○○財物，及竊取被害人丁○○所有機車等
    情坦承屬實，惟矢口否認有為如附表一編號二、五號所示之搶奪丑○○、己○○
    行為，辯稱：伊於九十一年九月七日在光明派出所內遭臺北縣警察局三重分局刑
    事組警員刑求，始於警訊坦承犯行云云。
二、經查：
(一)、右揭搶奪事實，業據被害人乙○○、戊○○、子○○、丑○○、己○○於警詢時
    分別指訴在卷；又被告搶奪被害人乙○○財物乙節，復有證人林志松於警詢中證
    述稱：被告借用其所有之ＤＴＳ－二七七號輕型機車，經被告向其坦承借用後有
    供作行搶之用，將車牌予以丟棄等情屬實，及監視器所攝翻拍照片四張存卷可稽
    。而被告騎乘竊得之車號ＣＧＮ－六一六號機車搶奪被害人子○○財物等情，復
    有被害人丁○○及證人陳飛林於警訊時證述歷歷，並有分由子○○、丁○○出具
    之贓物認領保管單各乙紙在卷可憑，故被告此部分自白核與事實相符。
(二)、雖被告以伊於警訊時之所以坦承數件搶奪及竊盜犯行，係遭警員刑求所致云云置
    辯。惟查，被告於九十一年十一月二十八日本院訊問時係陳稱：「（問：刑求情
    形如何？）我到派出所後，時間是九月七日中午十二點的時候，警察就靠過來打
    我、踢我，大概我被打了大概二十分鐘左右，因為他們用電擊，所以沒有傷痕。
    當場被害人也有看到，約半個小時候，三組的人就到了，他們要我承認十件案子
    。事後他們將我移送，我有向臨時庭的檢察官陳述這個事實」等語。然被告既陳
    稱有遭警員拳打腳踢二十分鐘，衡情應會有紅腫瘀青之情形，被告自承身上並無
    傷痕，係與常情不符，而被告又接著狡稱係因遭電擊所以未留有傷痕，然此係與
    被告所陳其曾遭員警腳踢乙節前後自相矛盾。又經本院傳喚於九十一年九月七日
    至臺北縣政府警察局三重分局光明派出所之臺北縣政府警察局三重分局警員卯○○、丙○○、癸○○到庭，均證稱被告當時是於意思自由下而為陳述，無刑求取
    供等情。再參諸被告於九十一年九月七日檢察官第一次訊問時雖僅坦認有對子○○行搶及竊取丁○○機車，而否認有何其他搶奪及竊盜犯行，然其並未向檢察官
    陳明有何曾遭員警刑求情事（詳見九十一年度偵字第一七一六五號偵查卷第三十
    六頁反面），而檢察官於九十一年九月七日向本院聲請羈押被告，被告於接受訊
    問時亦僅陳明：「（問：為何在警訊中承認其他犯行？）是警察自己寫的」等語
    ，並未表示曾遭警方刑求等情（詳參本院九十一年度聲羈字第五二六號聲請羈押
    案件訊問筆錄）。而被告於同年九月十九日借提訊問後，經檢察官訊問時，尚且
    明白表示其未被刑求等情（詳見九十一年度偵字第一七一六五號偵查卷第七十四
    頁反面訊問筆錄），迄至九十一年九月二十六日檢察官偵訊時始陳稱：係因遭警
    員以電擊棒電擊刑求，始在警局有承認犯行，伊僅承認被查獲的二件搶奪案件及
    曾於九十一年九月四日搶奪戊○○確為伊所為等語。倘被告果遭員警刑求取供，
    何以未於檢察官先前二次訊問時陳明，焉會遲至九十一年九月二十六日偵訊時始
    予陳明？此係與常理有悖，被告之刑求抗辯，尚無足採信。
(三)、又被告曾於九十一年九月七日第一次接受警訊時即供稱：「（問：你除犯該次搶
    奪案是否還犯其他搶案？）(一)於九十一年八月七日十八時三十分許，在三重市○○街一二二號前；(二)於九十一八月十三日七時四十五分許在三重市○○路○段一
    七四號前；(三)於九十一年九月四日七時五十分許在三重市○○○路一一八巷二七
    號前三件搶奪案」等語（參見九十一年九月七日警訊筆錄）。經比對上開被告所
    述發生時間、地點，依序即係被害人己○○、丑○○、戊○○被搶之時間、地點
    。而該次筆錄係其為警查獲後在台北縣政府警察局三重分局光明派出所由派出所
    員警寅○○製作，並非被告所指摘對其施以強暴之三重分局員警所製作。又訊之
    被害人丑○○於九十一年九月七日警詢時，即已當面指認被告即為行搶之人，復
    於本院訊問時進一步證述稱：因行搶人是從伊右方行搶，所以伊可以看見左側臉
    與被告很像，而在警局當面指認被告，且被告之身形亦與行搶之人相像，伊完全
    是根據自己的印象做陳述，並非依據員警教導所為陳述等語。又被害人己○○則
    於警訊時證稱：「我看甲○○背影很像搶奪我皮包之人」等語。核與被告於初次
    警訊時之自白相符，應認被告上開於初次警訊所為供述為真實。綜上各節，參互
    印證，被告上開所辯，應係臨訟飾卸之詞，尚無足採信。本件事證明確，被告之
    犯行洵堪認定。
三、核被告意圖為自己不法之所有，搶奪他人之動產，竊取他人之財物，所為分別係
    犯刑法第三百二十五條第一項之搶奪罪、同法第三百二十條第一項竊盜罪。核被
    告所為數次搶奪行為，時間緊接，所犯罪名相同，顯係出於概括之犯意為之，為
    連續犯，爰依刑法第五十六條之規定以一罪論，並加重其刑。被告所犯上開竊盜
    罪與搶奪罪二罪間，有方法結果之牽連關係，為牽連犯，應從一重之搶奪罪處斷
    。公訴人未就被告如附表一編號二至五號所示時、地搶奪犯行及被告竊盜被害人
    丁○○前揭機車之犯行部分起訴（即同署檢察官移送本院併案審理之九十一年度
    偵字第一七一六五號案件被告之部分犯行），本院認為該部分與已起訴部分有連
    續犯及牽連犯之裁判上一罪之關係，為起訴效力所及，本院自應併予審究，附此
    敘明。又被告曾因煙毒及違反麻醉藥品管理條例案件，經法院分別判處有期徒刑
    三年四月及五月，並定應執行有期徒刑三年七月，甫於九十年八月九日縮短刑期
    執行畢，有臺灣板橋地方法院檢察署刑案資料查註紀錄表在卷可稽，其於五年內
    再犯本件有期徒刑以上之罪，為累犯，應依法加重其刑，並依法遞加重之。爰審
    酌被告前曾犯罪，素行不佳，犯罪之動機、目的、手段、連續多次行搶對被害人
    財產及社會治安所生危害非淺、所得利益、其品行智識程度、犯罪後態度等一切
    情狀，量處如主文所示之刑，以資懲儆。扣案之機車鑰匙一支，為被告所有供其
    犯罪所用之物，業經被告陳明在卷，爰依刑法第三十八條第一項第二款宣告沒收
    。
四、至於檢察官以九十一年度偵字第一七一六五號移送本院併案意旨尚以：被告另有
    於如附表二編號一、二號所示時間、地點，竊取壬○○所有車牌號碼ＧＦＹ－一
    四０號重型機車，暨庚○○所有車牌號碼ＦＲＲ－七二六號重型機車，及於九十
    一年八月十一日十一時三十五分許，騎乘其竊得之車牌號碼ＧＦＹ－一四０號機
    車，在臺北縣三重市○○街十號前，搶奪辛○○所有手提包乙個（內有現金七百
    九十元、行動電話乙具、鑰匙乙串）等犯行。惟被告堅決否認有為上開犯行，辯
    稱：係警察要伊承認的，並未主動帶至現場尋獲失竊機車，而係被警員帶出去現
    場照相等語。按犯罪事實應依證據認定之，無證據不得推定其犯罪事實；被告之
    自白不得作為有罪判決之唯一證據，仍應調查其他必要之證據，以察其是否與事
    實相符，為刑事訴訟法第一百五十四條、第一百五十六條第二項所明文。又刑事
    訴訟法上所謂認定犯罪事實之證據，係指足以認定被告確有犯罪行為之積極證據
    而言，該項證據自須適合於被告犯罪事實之認定，始得採為斷罪資料（參照最高
    法院二十九年上字第三一○五號判例）。經查，(1)被害人壬○○於警詢時陳稱：
    其所有車牌號碼ＧＦＹ－一四０號重型機車係於九十一年八月九日，在台北縣三
    重市○○街一三五號前失竊，而於同年月十四日七時五十分，在三重市○○○路
    六十一號旁巷內尋獲，故該機車之失竊地點與尋獲地點，既不相同，且被害人壬○○早於八月十四日即領回機車，機車既已不在原失竊停放處，則被告如何能於
    九十一年九月七日為警查獲後，帶同警員前往行竊地點尋獲該機車，是被告此部
    分自白是否屬實，非無疑義。(2)次查，被害人庚○○於警詢時係指稱：其所有之
    車牌號碼ＦＲＲ－七二六號重型機車，係於九十一年九月六日在三重市○○○路
    三四二號失竊，而於同年月七日下午十三時二十分在三重市○○○街、正義北路
    口尋獲等情，惟查被告係於九十一年九月七日十時為警查獲其騎乘於前一日（六
    日）竊得之車牌號碼ＣＧＮ－六一六號機車搶奪被害人子○○財物，則被告既已
    於九月六日竊得ＣＧＮ－六一六號機車一部，焉需於同一日再竊取ＦＲＲ－七二
    六號機車一部，且未予騎乘使用之理，此係與常理不符。故雖被告就上開二件竊
    盜犯行於警訊時之自白，然並無其它證據為佐，尚難以被告此部分自白即為不利
    被告認定之唯一證據。(3)被害人辛○○係於警詢時指稱：歹徒騎乘機車車號為Ｇ
    ＦＹ－一四０號機車，戴白色安全帽、瘦小、穿白色上衣」，復於本院訊問時結
    證稱：「我在瞬間被搶，我本身沒有跌倒，車號及背影穿著的衣服都是我有看見
    ，但是我沒有看到被告的正面，當時路人有幫我報警，當時我知道是搶劫，所以
    我馬上記住背影及車牌，後來在警局以照片指認時被告的衣服搶奪時穿的一樣」
    等語。是被害人辛○○僅記住行搶之人穿著及騎乘機車之車號，然並未能清楚指
    認被告即為對其行搶之人，又並無證據足資證明被告為竊取並騎乘車號為ＧＦＹ
    －一四０號機車之人，已如前述。是被告是否涉犯此部分搶奪犯行，尚非無疑。
    (4)又參以被告於九十一年九月十九日由台北縣政府警察局三重分局派員前往台看
    守所借提被告後，被告於當日警訊時尚且陳稱：「我有帶同警方至三重市○○○
    路一四三號前查看重機車ＡＳＥ－三一二號乙台，那台機車是我於九十一年八月
    初旬（八月一日）在同址竊取的，另於九十一年八月十日二十時在三重市○○街
    一九二巷六號竊取重機ＧＥＬ－八七八號乙台，但該機車已被警方尋獲．．」等
    語，然上開ＡＳＥ－三一二號機車早於九十一年八月五日十五時在三重市○○○
    街一一０號前尋獲，而機車係代步交通工具，可隨時移動，被告如何帶同警方尋
    獲該機車？又上開二部機車均係於八月上旬即已失竊，被告是否確能於九月十九
    日記憶陳述出其行竊地點以供警方查悉，係與常理有違，又承辦員警並未對該二
    部機車採集指紋以積極查證，有台北縣政府警察局三重分局九十一年十一月八日
    重警刑字第九一００三七０一六號函覆存卷可考。綜上各節，參互勾稽，被告於
    警訊所述上開部分自白是否真正，實啟人疑竇，尚應調查其它證據以為佐證。此
    外，復查無其他積極證據足認被告有為此部分竊盜及搶奪犯行，原應為無罪之諭
    知，惟公訴意旨認此部分與前開有罪部分有裁判上一罪之連續及牽連關係，爰不
    另為無罪之諭知。
據上論斷，應依刑事訴訟法第二百九十九條第一項前段，刑法第五十六條、第三百二
十條第一項、第三百二十五條第一項、第五十五條、第四十七條、第三十八條第一項
第二款，罰金罰鍰提高標準條例第一條前段，判決如主文。
本案經檢察官王秀慧到庭執行職務。
中      華      民      國      九十二      年      一      月    十七  日
                              臺灣板橋地方法院刑事第六庭
                                      法  官  林淑婷
右正本證明與原本無異
如不服本判決應於送達後十日內向本院提出上訴狀
                                      書記官  廖貞音
中      華      民      國      九十二      年      一      月    十七  日
附錄本案論罪科刑法條全文：
中華民國刑法第三百二十條：
 (普通竊盜罪、竊佔罪)
意圖為自己或第三人不法之所有，而竊取他人之動產者，為竊盜罪，處五
年以下有期徒刑、拘役或五百元以下罰金。
意圖為自己或第三人不法之利益，而竊佔他人之不動產者，依前項之規定
處斷。
前二項之未遂犯罰之。
中華民國刑法第三百二十五條
 (普通搶奪罪)
意圖為自己或第三人不法之所有，而搶奪他人之動產者，處六月以上五年
以下有期徒刑。
因而致人於死者，處無期徒刑或七年以上有期徒刑，致重傷者，處三年以
上十年以下有期徒刑。
第一項之未遂犯罰之。
附表一：
┌──┬──────┬──────┬──────┬───────────┐
│編號│犯 罪 時 間 │犯 罪 地 點 │方式        │被害人及所搶得之財物  │
├──┼──────┼──────┼──────┼───────────┤
│一  │九十一年四月│臺北縣三重市│騎乘向友人林│乙○○所有手提包乙個（│
│    │四日下午十四│長安街一一－│志松借用車牌│內有現金五千五百元、汽│
│    │時四十分許  │號前        │號碼ＤＴＳ－│車駕照、機車駕照、身分│
│    │            │            │二七七號輕型│證、機車行照、中國信託│
│    │            │            │機車行搶    │商銀金融卡及信用卡、匯│
│    │            │            │            │豐商銀信用卡、上海商銀│
│    │            │            │            │金融卡、聯邦商銀信用卡│
│    │            │            │            │各乙張）              │
├──┼──────┼──────┼──────┼───────────┤
│二  │九十一年八月│臺北縣三重市│騎乘不詳車號│己○○所有皮包乙個（內│
│    │七日下午十八│興華街一二二│之機車行搶  │有現金約二千四百元、身│
│    │時三十分許  │號前        │            │分證、匯豐商銀提款卡、│
│    │            │            │            │玉山商銀提款卡及信用卡│
│    │            │            │            │、菲律賓首都銀行提款卡│
│    │            │            │            │各乙張）              │
├──┼──────┼──────┼──────┼───────────┤
│三  │九十一年八月│臺北縣三重市│騎乘不詳車號│丑○○所有皮包乙個（身│
│    │十三日下午十│重新路三段一│之機車行搶  │分證、駕照、鑰匙乙串、│
│    │七時四十五分│七四號前    │            │行動電話二支及現金一萬│
│    │許          │            │            │元、花旗商銀、中國信託│
│    │            │            │            │商銀、國泰商銀、台新商│
│    │            │            │            │銀待信用卡各乙張）    │
├──┼──────┼──────┼──────┼───────────┤
│四  │九十一年九月│臺北縣三重市│騎乘不詳車號│戊○○所有皮包（內有現│
│    │四日上午七時│文化北路一一│之機車行搶  │金約七千元、身分證、汽│
│    │五十分許    │八巷二七號前│            │機車駕照、荷蘭商銀信用│
│    │            │            │            │卡、匯豐商銀信用卡、上│
│    │            │            │            │海商銀信用卡正附卡各一│
│    │            │            │            │張、行動電話乙具）    │
├──┼──────┼──────┼──────┼───────────┤
│五  │九十一年九月│臺北縣三重市│騎乘其竊得之│子○○所有皮包乙個（內│
│    │七日上午十一│大同北路五四│車牌號碼ＣＧ│有現金八百元、郵局提款│
│    │時十分許    │巷與中正北路│Ｎ－六一六號│卡一張、行動電話一具）│
│    │            │二五巷口    │機車行搶    │                      │
└──┴──────┴──────┴──────┴───────────┘
附表二：
┌──┬────────┬───────┬───┬───────────┐
│編號│失  竊  時 間   │失竊地點      │被害人│失  竊  之  財  物    │
│    │                │              │      │                      │
├──┼────────┼───────┼───┼───────────┤
│一  │九十一年八月九日│臺北縣三重市同│壬○○│壬○○所有車牌號碼ＧＦ│
│    │                │安街一三五號  │      │Ｙ－一四０號重型機車  │
├──┼────────┼───────┼───┼───────────┤
│二  │九十一年九月六日│臺北縣三重市中│庚○○│庚○○所有車牌號碼ＦＲ│
│    │                │正北路三四二號│      │Ｒ－七二六號重型機車  │
└──┴────────┴───────┴───┴───────────┘


司法院資訊處製作；財團法人民間司法改革基金會備份。
